【裁判字號】    89,上訴,1547
【裁判日期】    900104
【裁判案由】    殺人未遂
【裁判全文】
臺灣高等法院臺南分院刑事判決            八十九年度上訴字第一五四七號    Ｇ
      上  訴  人
      即  被  告  甲  ○  ○
      指定辯護人  本院公設辯護人  丁  ○  ○
右上訴人因殺人未遂案件，不服臺灣臺南地方法院八十九年度訴字第五八一號中華民
國八十九年十月九日第一審判決（起訴案號：臺灣臺南地方法院檢察署八十八年度偵
字第一三○九七號），提起上訴，本院判決如左：
      主      文
原判決撤銷。
甲○○殺直系血親尊親屬，未遂，處有期徒刑柒年貳月。
      事      實
一、甲○○於民國八十八年十月二十二日凌晨零時許，在台南巿西區○○路一二五巷
    二號住處打電話與朋友連絡，因其父親丙○○在旁要求不要打電話，並要其自己
    付電話費，竟憤而萌生殺害直系血親尊親屬之故意，於掛斷電話後，至廚房拿取
    其母親乙○○○切菜用之菜刀一把，前往丙○○及乙○○○之房間，朝丙○○之
    頭部等處砍殺多刀，致丙○○頭部分別受有三公分、五公分、八公分之割傷三處
    右大腿五公分、右膝處五公分、左手腕二公分割傷各一處，經乙○○○驚醒見狀
    用手攔阻（乙○○○亦被砍傷手腕五公分及左手掌八公分割傷各一處，此傷害部
    分未據告訴），甲○○後始罷手，丙○○送醫急救始倖免於難，嗣警方據報到場
    查獲並扣得作案用之菜刀一把。
二、案經台南巿警察局第四分局移送台灣台南地方法院檢察署檢察官偵查起訴。
      理      由
一、訊之上訴人即被告甲○○供認持菜刀砍向其父親丙○○之事實不諱，惟否認其有
    殺人之犯意，辯稱：當時伊與朋友連絡，不是很順利，伊父親又出言相激，才一
    時衝動，好像是被附身，控制不住自己，不曉得為何會有這種舉動，並非故意云
    云。
二、經查：
  (1)被告於前揭時地持菜刀猛砍其父親丙○○，欲加砍殺等事實，業據被害丙○○及
    證人乙○○○分別於警訊、偵查中、原審及本院調查時指證甚詳，而被告於警訊
    時亦自承：「我於案發之前是在打電話聯絡事情，沒有想到我父親卻一直嘮叨，
    讓我心裡很不愉快，當時我父親在臥室，我在廚房就順手拿起菜刀往我父親頭部
    及身上亂揮亂砍，我母親見狀就來攔阻也被我砍傷」、「我當時很憤怒、相當氣
    憤，沒有顧慮什麼便持菜刀亂砍猛殺。」等語（見警卷第四頁反面），並有被告
    行兇用之菜刀一把扣案、及被害人丙○○於國立成功大學醫學院附診醫院就診之
    病歷影本一份偵查卷可資佐證。按頭部為人身要害，如以利器猛力攻擊，當有致
    死之虞，此為一般人所週知，且亦為被告所明知，觀之被告持菜刀猛力相向砍多
    刀之情節，被告有致人於死之不確定犯意，應堪認定。
  (2)原審指定辯護人主張被告甲○○精神有問題，請求鑑定案發時被告之精神狀態，
    惟經原審法院將被告送請奇美醫院鑑定於案發當時精神狀態，經精神鑑定結果認
    為：「何員（指被告）為一二十六歲未婚男性，過去並無精神疾病史或酒精、藥
    物濫用之情形。惟生長發育較遲緩，智力測驗顯示其智商屬邊緣性智能不足。案
    發當日，個案因其父叨唸其太晚打電話而一時煩躁致拿菜刀砍傷其父數刀。其自
    述當時無法控制。按何員一平日即有衝動控制力差之情形，惟案發當時，並無明
    顯之精神症狀影響，故其精神狀態應未達精神耗弱之程度。」此有該醫院精神鑑
    定報告一份附原審卷可稽。被告犯本案當時，其精神狀態既未達精神耗弱之程度
    ，即不符合刑法第十九條第二項「精神耗弱人之行為，得減輕其刑」之要件，附
    此敘明。
  (3)綜上所述，顯見被告所辯無殺人之故意云云，核屬避重就輕飾卸之詞，不足採信
    。本件事證已甚明確，被告犯行堪以認定。
三、核被告所為，係犯刑法第二百七十二條第二項、第一項之殺直系血親尊親屬未遂
    罪。被告已著手於上開殺人行為之實行而不遂，為未遂犯，依刑法第二十六條前
    段之規定，按既遂犯之刑度減輕之。原審予被告論科，固非無見，惟查被害人丙○○除頭部被砍傷外，尚有右大腿五公分、右膝處五公分、左手腕二公分割傷各
    一處，原判決未予審認，尚有未洽；被告行兇時經其母攔阻始罷手，係屬障礙中
    止犯，並非被告己意中止，原判決未予釐清，亦有未洽；又原審指定辯護人主張
    被告精神有問題，請求將被告送鑑定案發時之精神狀態，原判決未於理由說明所
    調查被告精神狀態之結果，顯有疏漏。被告上訴意旨否認其有殺人犯意及量刑太
    重為由，指摘原判決不當，雖不足採，但原判決既有前揭未洽之處，即無可維持
    ，由本院撤銷原判決改判。爰審酌被告犯罪之動機、目的、手段、所生危害、犯
    罪後態度等一切情狀，量處如主文第二項所示之刑，以資懲儆。扣案菜刀一把，
    非被告所有，爰不另為沒收之諭知，併予敘明。
據上論結，應依刑事訴訟法第三百六十九條第一項前段、第三百六十四條、第二百九
十九條第一項前段，刑法第第二百七十二條第二項、第一項、第二十六條前段，判決
如主文。
本案經檢察官李傳來到庭執行職務。
中    華    民    國      九十      年      一        月      四        日
                                  臺灣高等法院臺南分院刑事第三庭
                                      審判長法官  黃    聰    明
                                            法官  楊    省    三
                                            法官  黃    三    哲
右正本證明與原本無異。
如不服本判決，應於判決送達後十日內向本院提出上訴狀，其未敘述理由者並應於提
出上訴狀後十日內向本院補提理由書（應附繕本)。
                                      法院書記官  陳    淑    貞
中    華    民    國      九十      年      一        月      五        日
附錄本案論罪科刑法條全文：
刑法第二百七十二條第一、二項：
殺直系血親尊親屬者，處死刑或無期徒刑。
前項之未遂犯罰之。


司法院資訊處製作；財團法人民間司法改革基金會備份。
